【裁判字號】    97,訴,1092
【裁判日期】    970530
【裁判案由】    履行契約
【裁判全文】
臺灣臺中地方法院民事判決              97年度訴字第1092號
原      告  甲○○
被      告  乙○○
上列當事人間請求履行契約事件，本院於民國96年5月21日言詞
辯論終結，判決如下：
    主    文
被告應將附表所示土地之應有部分移轉登記予原告。
訴訟費用由被告負擔。
    事實及理由
壹、原告主張：
一、依兩造簽立之家產分配協議書之約定，兩造之父林枝宗所遺
    留之未分配遺產，經繼承人7人協議，由被告、賴林美菊及
    林美麗為登記名義人，實際上之所有權人仍為繼承人7人均
    分，非登記名義人之原告、甲○○、林錦助、林美霞及林美
    鈴，在確保無其他限制登記之虞，得隨時請求登記名義人將
    未做處分之房地所有權移轉登記至非登記名義人之原告等4
    人名下。林枝宗所留之遺產已分別登記應有部分7分之3予被
    告、賴林美菊，登記應有部分7分之1予林美麗，嗣後非登記
    名義人之原告等4人請求被告等登記名義人將附表之土地所
    有權移轉登記至原告、林錦助、林美霞及林美鈴或其等指定
    之人名下，並口頭協議賴林美菊名下之7分之3，將其中7分
    之2登記予林美霞、林美鈴或其等所指定之人各7分之1；被
    告名下之7分之3，將7分之2分別登記予原告及林錦助或其等
    所指定之人各分之1。賴林美菊部分已履行前揭協議，被告
    拒不履行，為此依協議訴請被告給付等語。
二、對被告抗辯之陳述：
    原告未向被告借貸金錢，亦無土地過戶時，要償還被告債務
    之情事。
三、並聲明：請求判決如主文所示。
貳、被告則以：
    原告曾於86年間向被告借款新台幣（下同）2,105,000元，
    期間原告曾還款451,100元，原告尚積欠被告1,553,900元，
    如原告清償積欠之借款，被告即將土地過戶予原告。原告曾
    表明嗣後兩造之父母有留土地要過戶的時候，原告需清償欠
    款等語，資為抗辯。並聲明：原告之訴駁回。
、本院之判斷
一、查原告主張被告依約應將附表所示兩造之父所留土地應有部
    分移轉登記予原告之事實，業據其提出家產分割協議書、土
    地所有權狀及土地登記謄本為證，並為被告所不爭執，堪信
    屬實。被告雖以前揭情詞置辯，惟查：原告否認有積欠被告
    借款，縱原告確積欠被告借款，對被告有給付金錢借款之義
    務，此與被告對原告有移轉附表所示土地所有權應有部分之
    義務，其給付之種類並不相同，與民法第334條所規定抵銷
    之要件不合，是被告以此拒絕移轉附表所示土地所有權應有
    部分，並非可採。其次，縱原告積欠被告借款，其得請求原
    告給付金錢之基礎為兩造間之消費借貸關係，此與被告需將
    附表所示土地所有權應有部分移轉予原告之基礎關係為兩造
    等繼承人前揭協議不同，亦即縱原告積欠被告借款未還，兩
    造並非因契約互負債務，被告亦不能行使民法第264條所規
    定之同時履行抗辯。此外，原告亦否認被告抗辯之：嗣後兩
    造之父母有留土地要過戶的時候，原告需清償欠款云云之情
    事，被告並表明無證據足資證明，是被告以此為由拒絕移轉
    附表所示土地所有權應有部分，亦難認有理由。
二、綜上所述，被告前揭抗辯，均非可採，原告本於兩造等繼承
    人之協議，請求被告應將附表所示土地之應有部分移轉登記
    予原告，核屬有據，應予准許。
肆、訴訟費用負擔之依據：民事訴訟法第78條。
中    華    民    國    97    年    5     月    30    日
                  民事第三庭    法  官  黃渙文
正本係照原本作成。
如對本判決上訴，須於判決送達後20日內向本院提出上訴狀。
中    華    民    國    97    年    5     月    30    日
                                書記官


司法院資訊處製作；財團法人民間司法改革基金會備份。
